臺灣彰化地方法院刑事判決　　　　　　 100年度交訴字第92號
公　訴　人　臺灣彰化地方法院檢察署檢察官
被　　　告　譚亞明
上列被告因公共危險案件，經檢察官提起公訴（100 年度偵字第
6513號），被告於本院準備程序進行中，就被訴犯罪事實為有罪
之陳述，經本院合議庭裁定由受命法官獨任進行簡式審判程序，
茲判決如下：
    主  文
譚亞明駕駛動力交通工具肇事，致人受傷而逃逸，處有期徒刑陸
月，如易科罰金，以新台幣壹仟元折算壹日。緩刑貳年。
    犯罪事實
一、譚亞明於民國100 年7 月14日下午3 時18分許，駕駛車牌號
    碼4499-C7 號自小客貨車（車主：雙喜營造股份有限公司）
    ，沿彰化縣化花壇鄉○○路○ 段由南往北方向行駛，途經彰
    化縣花壇鄉○○村○○路○ 段123 號「福安宮」前，本應注
    意汽車駕駛人應注意車前狀況，並隨時採取必要之安全措施
    ，而依當時天候雨，雖路面濕潤惟無任何障礙物，視距狀況
    良好等情，依其智識、能力並無不能注意之情事，卻疏未注
    意，不慎擦撞同向在前由楊育誠騎乘之腳踏車，致使楊育誠
    人車倒地後受有背挫傷、膝挫傷、膝、腿（大腿除外）及足
    踝開放性傷口等傷害（過失傷害部分，未據提出告訴）。譚
    亞明眼見發生車禍，在明知其已駕駛動力交通工具肇事致人
    受傷之情況下，卻因畏罪內心驚慌，即基於肇事逃逸之犯意
    ，駕車逃逸駛離現場，而未及時將楊育誠送醫治療及報警處
    理。嗣經警據報趕赴現場處理，並調閱肇事現場附近之路口
    監視器，循線查獲，始知上情。
二、案經彰化縣警察局彰化分局報請臺灣彰化地方法院檢察署檢
    察官偵查起訴。
    理  由
一、按除被告所犯為死刑、無期徒刑、最輕本刑為3 年以上有期
    徒刑之罪或高等法院管轄第1 審案件者外，於前條第1 項程
    序進行中，被告先就被訴事實為有罪之陳述時，審判長得告
    知被告簡式審判程序之旨，並聽取當事人、代理人、辯護人
    及輔佐人之意見後，裁定進行簡式審判程序；除簡式審判程
    序、簡易程序及第376 條第1 款、第2 款所列之罪之案件外
    ，第1 審應行合議審判，刑事訴訟法第273 條之1 第1 項、
    第284 條之1 分別定有明文。本件被告譚亞明所涉係死刑、
    無期徒刑、最輕本刑為3 年以上有期徒刑之罪或高等法院管
    轄第1 審案件以外之罪，並於本院行準備程序時就被訴事實
    為有罪之陳述，本院合議庭依前揭規定，經評議結果，裁定
    改由受命法官獨任行簡式審判程序。
二、上開犯罪事實，業據被告譚亞明於本院審理時坦承不諱，核
    與被害人楊育誠於警詢、偵訊時證述之情節大致相符，並有
    道路交通事故現場圖、道路交通事故調查報告表（一）、（
    二）、彰化縣花壇鄉調解委員會調解書、秀傳醫療社團法人
    秀傳紀念醫院100 年7 月14日診斷證秀字第0002141 號診斷
    證明書、道路交通事故肇事人自首情形紀錄表、車牌號碼44
    99-C7 號自用小客貨行車執照、車輛詳細資料報表各1 紙及
    交通事故現場照片6 張、被害人受傷照片2 張、監視器翻拍
    畫面4 張、肇事車輛照片4 張、舉發違反道路交通管理事件
    通知單2 紙等附卷可稽。
三、按汽車駕駛人駕駛汽車肇事致人受傷或死亡，應即採取救護
    或其他必要措施，並向警察機關報告，不得駛離或逃逸，道
    路交通管理處罰條例第62條第1項定有明文。又因道路交通
    事故之發生，常非於己之鄰親家里，時有告救不能情事，乃
    科以肇事者須即採取救護或其他必要措施，並應向警察機關
    報告之法定義務，以防因就醫延誤致生無謂傷亡，並俾得通
    知傷亡者家屬到場，以明責任，是凡肇事人於行車肇事致人
    受傷或死亡，未即採取救護或其他必要措施，並向警察機關
    報告，即駕車逃逸者，均應依該規定處罰，至其嗣後是否受
    刑事訴追及已否與被害人達成民事和解，賠償損失，對其應
    受處罰乙節，並不生影響。故汽車駕駛人駕駛汽車肇事，不
    論其責任之歸屬為何，即有義務留在肇事現場，採取救護或
    其他必要措施，並向警察機關報告，以維護他人之生命與其
    他用路人之交通安全。其立法目的，既係促使駕駛人於肇事
    致死傷後，能對被害人即時救護，報告警察機關，以減少死
    傷，是該罪之成立祇以行為人有駕駛動力交通工具肇事，致
    人死傷而逃逸之事實為已足，至行為人之肇事有否過失，則
    非所問，此最高法院著有92年度臺上字第4468號刑事判決可
    供參照。本件被告駕駛車輛撞擊被害人，致被害人人車倒地
    ，是被告應對被害人當場受有傷害當有認識，其竟未立即採
    取救護或其他必要措施，並向警察機關報告，反駕車離去，
    其肇事逃逸已甚灼然。綜上，本件事證明確，被告肇事逃逸
    之犯行，堪以認定，應予依法論科。
四、核被告所為，係犯刑法第185 條之4 肇事逃逸之公共危險罪
    。爰審酌被告前未有犯罪記錄，品行尚稱良好，事後迅速與
    被害人達成調解，此有彰化縣花壇鄉調解委員會調解書1 紙
    附卷可佐，參以被告於本院審理時坦認犯行，堪認有悔悟，
    暨考其智識程度、生活狀況等一切情狀，量處如主文所示之
    刑，並諭知易科罰金之折算標準，以示懲儆。又被告前未曾
    受有期徒刑以上刑之宣告，有臺灣高等法院被告前案紀錄表
    1 份存卷為憑，其因一時失慮致罹刑章，則經此偵、審程序
    與論罪科刑之教訓後，當知所警惕，而無再犯之虞，本院認
    所宣告之刑以暫不執行為適當，併宣告緩刑2 年，以啟自新
    。
據上論斷，應依刑事訴訟法第273條之1第1項、第299條第1項前
段、刑法第185條之4、第41條第1項前段、第74條第1項第1款，
刑法施行法第1條之1，判決如主文。
本案經檢察官陳顗安到庭執行職務。
中    華    民    國   100     年    10    月    12   日
                       刑事第八庭      法  官  田德煙
以上正本證明與原本無異。
如不服本判決應於收受判決後10日內向本院提出上訴書狀，並應
敘述具體理由；其未敘述上訴理由者，應於上訴期間屆滿後20日
內向本院補提理由書（均須按他造當事人之人數附繕本）「切勿
逕送上級法院」。
告訴人或被害人對於判決如有不服具備理由請求檢察官上訴者，
其上訴期間之計算係以檢察官收受判決正本之日期為準。
中    華    民    國   100    年    10    月    12    日
                                      書記書  吳冠慧
附錄本案論罪科刑法條：
中華民國刑法第185條之4
駕駛動力交通工具肇事，致人死傷而逃逸者，處 6 月以上 5 年
以下有期徒刑。